# 请教陈版，污水处理设施所有权与特许经营权分离的会计处理

提问人：雪石 时间：2016-10-12 12:01:14
请教陈版，及各位版友达人： 交易背景描述： 某市A城投公司，作为污水处理设施融资建设模式项目发起人、招标方和业主，与社会资本B公司签署融资建设合同，由B公司负责投资建设，建成后移交给A公司，由A公司回购。 项目建成后，由于资金原因无力回购。A公司遂采取PPP模式，将污水处理项目未来 30 年特许经营权作价 8 亿元公开招投标转让给A与B公司合资公司C，其中A公司持股51%，拥有控制权。 特许经营协议签署方分别为：甲方特许人：市水务局，乙方：C公司，经营期内，政府确定每年保底水量，单位价格招投标确定，每 5 年可向市发改委申请根据污水处理成本情况启动调价。期满后移交给特许人或其指定其它机构（基本确定就是A城投公司了）。 市财政局取得 8 亿元后，以股权注资形式投入A城投公司，A公司以该笔资金支付B公司回购款。
会计处理问题： 1 、A公司作为合同授予方，拥有污水处理设施有形资产所有权，是否可以在建工程/固定资产入账？会计准则解释 2号第五条BOT会计处理以及查到的其它相关材料，只是对项目的投资方的会计处理说明，对A公司合同授予方未见明文规定。个人理解，有形资产虽然归属于A公司，但其作为公共服务设施，政府拥有实际控制权，并且设定了项目收费标准，应参照会计准则解释 2号第五条，作为金融资产或/和无形资产处理。 2 、特许经营权转让给C公司后，C公司能否以无形资产-特许经营权 8 亿元 入账？A公司单体报表是否需要作资产终止确认，还是理解为交易包含租赁？特许经营权转让PPP招标文件上看，是由A公司转让特许经营权予C公司，实际是由市水务局作为特许人政府授予的。个人理解，如果理解为，污水处理设施未来 30 年主要风险和报酬都已转移给C公司，应当终止确认；另一方面，如果特许经营权转让交易理解为特许经营权的转租（ 1 ）履行协议依赖某特定资产； 2 ）转移资产使用权），是否按租赁会计处理？ 3 、A公司合并报表因为有形资产和特许经营权的分离，出现重复确认。感觉上，A公司无论特许经营权转让给子公司C还是留在A公司，对A公司合并报表不应有不同影响。
不知是否表述清楚，请陈版及各位版友多多指导，感激不尽！

回答人：chenyiwei
1 、解释 2 号第五条只规范合同投资方的会计处理，不规范合同授予方的会计处理。但我理解，A城投公司作为平台公司，不可能主导该基础设施的使用，也不符合《企业会计准则第 4 号——固定资产》规定的固定资产持有目的，因此不适合于确认为城投公司的固定资产。 2 、C自身如果是规范的PPP吗公司，且 8 亿元的价格是公允的，则支付 8 亿元取得 30 年特许经营权，按解释 2 号第五条规定确认为金融资产或者无形资产。但如前所述，A本来就不应确认为其自身的固定资产，所以也就不存在固定资产终止确认的问题。另外，BOT模式下基础设施所有权上的主要风险和报酬是不可能转移给被特许人的。 3 、如前所述，你的疑惑是因为A确认固定资产导致的，实际上A不应确认固定资产，所以不应有你说的问题。

提问人：雪石 时间：2016-10-13 09:45:11
感谢陈版解答！ 关于第 3 点，追问一下：A城投公司起初有回购污水处理设施交易行为发生，不应确认为固定资产，但账务处理还是需要吧，毕竟有真金白银要从A账面支付B公司回购款的（政府注资形式给钱A，A再划给B，目前已给一半）。能否 借：无形资产 贷其它应付款-B公司处理？ 特许经营权转给C公司后，再作无形资产-特许经营权转让处理？谢谢啦！

回答人：chenyiwei
确认为无形资产也不恰当。这种情况实际上是代政府支付收购款，应作为与政府之间的往来处理。

提问人：雪石 时间：2016-10-14 13:23:58
还要再麻烦请教下陈版： 理论上，平台公司对该资产不具有实际控制权。但是，现实情况中，城投平台公司负责基础设施建设运营，比如供热、供电等管网设施，报表确认为公司的固定资产应该比较常见吧？

回答人：chenyiwei
城投公司只是代表政府投资建设，但不拥有其实际的管理权和使用权，该资产对城投公司而言不符合固定资产准则规定的持有目的，所以不能确认为固定资产。

提问人：呼叫帮助 时间：2018-03-18 10:51:36
这种情况实际上是代政府支付收购款，应作为与政府之间的往来处理。可否理解对于公益性的资产的承建，政府平台公司均应作为代收代付收财务处理？

回答人：chenyiwei
看建设成本回收的方式。